臺灣高雄地方法院刑事判決　　　　　　　　　　　　　九十三年度訴字第九五四號
　　公　訴　人　臺灣高雄地方法院檢察署檢察官
　　被　　　告　乙○○
右列被告因違反毒品危害防制條例案件，茲經檢察官提起公訴（九十二年度毒偵字第
五○四九號），並經本院合議庭裁定由受命法官獨任進行簡式審判程序，本院判決如
左：
    主  文
乙○○施用第一級毒品，處有期徒刑陸月，如易科罰金，以佰元折算壹日，緩刑貳
年，緩刑期內付保護管束。扣案之第一級毒品海洛因壹包（淨重零點零玖公克）、殘
留第一級毒品海洛因殘渣之注射針筒、殘留第一級毒品海洛因殘渣之塑膠鏟子各壹支
，均沒收銷燬之。
    事  實
一、乙○○前於九十年間，因施用毒品案件，經本院以九十年度毒聲字第七二五五號
    裁定送觀察、勒戒後，認無繼續施用毒品之傾向，由臺灣高雄地方法院檢察署檢
    察官於九十一年二月七日，以九十年度毒偵字第五○三九號為不起訴處分，並於
    同日觀察、勒戒執行完畢，而自臺灣高雄看守所附設勒戒處所釋放。詎乙○○仍
    不知悔改，竟於觀察、勒戒執行完畢釋放後五年內，復基於施用第一級毒品海洛
    因之犯意，於九十二年八月十五日晚間某時許，在設於高雄縣旗山鎮○○路五七
    八號之「任我行資訊社」內，將第一級毒品海洛因摻水，以注射針筒施打靜脈血
    管之方式，施用第一級毒品海洛因乙次，嗣於九十二年八月十六日零時三十分許
    ，在上址為警查獲，並扣得第一級毒品海洛因一包（淨重○‧○九公克）、殘留
    第一級毒品海洛因殘渣之注射針筒及塑膠鏟子各一支，並經本院於九十二年十月
    二十一日，以九十二年度毒聲字第六三六一號裁定送觀察、勒戒後，再經本院以
    九十二年度毒聲字第七五四三號裁定令入戒治處所施以強制戒治，而於九十三年
    一月九日自臺灣屏東戒治所釋放。
二、案經高雄縣政府警察局旗山分局報告臺灣高雄地方法院檢察署檢察官偵查起訴。
    理  由
一、本件被告乙○○所犯係死刑、無期徒刑、最輕本刑為三年以上有期徒刑以外之罪
    ，其於準備程序中就被訴事實為有罪之陳述，經本院告知簡式審判程序之旨，並
    聽取公訴人及被告意見後，合議庭裁定由受命法官獨任進行簡式審判程序，合先
    敘明。
二、經查：
  (一)右揭犯罪事實，業據被告乙○○坦承不諱，而被告為警查獲時所採取之尿液檢體
    ，經先送高雄縣政府衛生局以免疫學分析法（ＥＩＡ）及毒物層析法（ＴＯＸＩ
    —ＬＡＢ）檢驗，呈現嗎啡陽性反應後，復送高雄醫學大學附設中和紀念醫院，
    以免疫學分析法（ＥＩＡ）及氣相層析質譜儀法（ＧＣ／ＭＳ）方法檢驗結果，
    亦呈嗎啡及可待因陽性反應，此有高雄縣政府衛生局九十二年九月九日九二煙檢
    字第一五九九號煙毒尿液檢驗成績書暨旗山分局毒品危害防治條例嫌疑人尿液對
    照表（編號一七○號）、高雄醫學大學附設中和紀念醫院九十三年五月十一日（
    報告編號九三○五—二五號）濫用藥物尿液檢驗報告各一份附卷可稽，另扣案之
    白色粉末乙包，經送請法務部調查局鑑驗之結果，確係第一級毒品海洛因無訛，
    有該局九十二年九月十九日調科壹字第二二○○一五九二九號鑑定通知書乙紙在
    卷可參，而扣案之注射針筒及塑膠鏟子各一支，經送高雄醫學大學附設中和紀念
    醫院鑑驗結果，均殘存第一級毒品海洛因，此有該醫院九十三年五月十一日（報
    告編號九三○五—六九、九三○五—七○號）檢驗報告二紙附卷可佐，足認被告
    確有施用第一級毒品海洛因之犯行。
  (二)按八十七年五月二十日修正公布之毒品危害防制條例（下稱「舊法」），因認施
    用毒品者具「病患性犯人」特質，除緩和遭受國家刑罰權的追訴外，並兼採以觀
    察勒戒方式戒除其「身癮」及以強制戒治方式戒除其「心癮」，而於該條例第二
    十條、第二十二條及第二十三條規定，依施用毒品者之犯次，區分為『第一次犯
    』、『五年後再犯』、『五年內再犯』或『三犯』，分別規定其刑事處遇程序，
    惟鑑於「舊法」所訂施用毒品者之刑事處遇程序過於繁複，乃九十二年七月九日
    修正公布，並於九十三年一月九日生效之毒品危害防制條例（下稱「新法」）第
    二十條及第二十三條規定，僅區分『初犯』、『五年內再犯』二種情形，而「新
    法」所謂『五年內再犯』，係指觀察、勒戒後或強制戒治執行完畢釋放後，五年
    內再犯施用毒品罪之情形，與舊法所規定之『五年內再犯』，係指被告在不起訴
    處分後，五年內再犯施用毒品罪之定義，僅有起算時點的不同，且是否為『五年
    內再犯』所涉及者，為司法機關得否對具有「病患性犯人」特質之被告，予以追
    訴處罰之程序要件，而與構成具體刑罰權內容的刑事實體要件尚屬有間，因此，
    本案被告行為時雖在「舊法」有效施行之期間，而於「新法」生效後，繫屬於本
    院，但由於有關施用毒品之刑事實體要件，新、舊毒品危害防制條例第十條並未
    為任何的變更，應無刑法第二條第一項比較新、舊法的適用，合先敘明。
  (三)至於新修正毒品危害防制條例第三十五條第一項第一款及第二項雖然分別規定：
    「本條例修正前施行前繫屬之施用毒品案件，於修正施行後，適用修正後之規定
    ，並依下列方式處理：(三)審判中之案件，由法院或少年法院（地方法院少年法庭
    ）依修正後規定規定處理之。」、「前項情形，依修正前之規定有利於行為人者
    ，適用最有利於行為人之法律。」採取所謂「從新從輕原則」。惟必需注意的是
    ，該條的適用前提在於：(1)修正前已經繫屬之施用毒品案件，且(2)現仍屬審判中
    之案件，參照刑法第二條關於比較新舊法的前提在於「行為時」與「裁判時」之
    法律有所變更之情形，可知適用新修正毒品危害防制條例第三十五條的前提，必
    需是案件「繫屬時」與「裁判時」之法律有所不同的情形，若「繫屬時」與「裁
    判時」均適用新修正之毒品危害防制條例，自無新、舊法的比較適用問題。本件
    公訴人於新修正毒品危害防制條例生效施行後之九十三年四月二十六日向本院提
    起本件公訴，自無適用新修正毒品危害防制條例第三十五條，附此敘明。
  (四)綜上所述，本案應依「新法」第二十三條第二項規定，判斷本案被告施用第一級
    毒品海洛因之犯行，是否符合『五年內再犯』之要件，而應依法追訴。本案被告
    前於九十年間，因施用毒品案件，經本院以九十年度毒聲字第七二五五號裁定送
    觀察、勒戒後，認無繼續施用毒品之傾向，由臺灣高雄地方法院檢察署檢察官於
    九十一年二月七日，以九十年度毒偵字第五○三九號為不起訴處分，並於同日觀
    察、勒戒執行完畢，而自臺灣高雄看守所附設勒戒處所釋放等情，有臺灣高雄地
    方法院被告院內索引卡紀錄表、臺灣高雄地方法院檢察署全國刑案資料查註表、
    法務部全國檢察官線上查詢刑案人犯在監在所最新資料報表各一份在卷可參，是
    被告於九十二年八月十五日晚間某時許，施用第一級毒品海洛因乙次，既然係在
    九十一年二月七日自臺灣高雄看守所附設勒戒處所釋放後，五年內再犯毒品危害
    防制條例第十條第一項之罪，揆諸前揭說明，應依毒品危害防制條例第二十三條
    第二項之規定，予以追訴。
三、海洛因係毒品危害防制條例第二條第二項所稱之第一級毒品，不得持有、施用，
    被告乙○○持以施用，核其所為，係違犯毒品危害防制條例第十條第一項之罪。
    其持有第一級毒品後進而施用，其持有毒品之低度行為，應為施用毒品之高度行
    為所吸收，不另論罪。爰審酌被告前因施用毒品經觀察、勒戒程序後，仍不知悛
    悔，不思戒除惡習，竟再次施用毒品自戕其身，缺乏戒絕毒品之決心，惟其行為
    尚未害及他人及其犯後坦承犯行，態度尚稱良好等一切情狀，酌情量處如主文所
    示之刑，並諭知易科罰金之折算標準。又被告前未曾受有期徒刑以上刑之宣告，
    有上開院內索引卡紀錄表、全國刑案資料查註表、刑案人犯在監在所資料報表各
    一份在卷可參，被告犯後坦承犯行，深具悔意，並表示已未再施用毒品，經此刑
    之宣告後，應知警惕而信無再犯之虞，本院斟酌施用毒品者具「病患性犯人」特
    質，入監執行無法發揮其應有之感化及教育功能，因認暫不執行其刑為當，予以
    宣告緩刑二年，用啟自新，惟為確保確實戒除其身癮及心癮，並杜絕被告僥倖之
    念，爰併諭知於緩刑期內付保護管束。至於扣案之第一級毒品海洛因一包（淨重
    ○‧○九公克），應依毒品危害防制條例第十八條第一項規定宣告沒收銷燬之，
    而送鑑耗損之海洛因，既已滅失，自無庸再予宣告沒收銷燬之必要；另扣案之注
    射針筒及塑膠鏟子各一支，既均經驗出殘存第一級毒品海洛因，客觀上顯無法將
    殘存毒品自針筒及鏟子析離，均應視同毒品，而通屬違禁物，亦均應依毒品危害
    防制條例第十八條第一項規定沒收銷毀之。
據上論斷，應依刑事訴訟法第二百七十三條之一第一項、第二百九十九條第一項前段
，毒品危害防制條例第二十三條第二項、第十條第一項、第十八條第一項，刑法第十
一條前段、第四十一條第一項前段、第七十四條第一款、第九十三條第一項，罰金罰
鍰提高標準條例第二條，判決如主文。
本案經檢察官甲○○到庭執行職務。
中      華      民      國      九十三    年    六    月      十六      日
                                    臺灣高雄地方法院刑事第十一庭
                                              法  官  高增泓
右正本證明與原本無異。
如不服本判決，應於送達後十日內，向本院提出上訴狀。
                                              書記官  林慧芬
中      華      民      國      九十三    年    六    月      十六      日
附錄本案論罪科刑法條：
毒品危害防制條例第十條
施用第一級毒品者，處六月以上五年以下有期徒刑。
施用第二級毒品者，處三年以下有期徒刑。
